臺灣新北地方法院行政訴訟判決
                                      110年度交字第837號

原      告  謝佩瑾
被      告  新北市政府交通事件裁決處
                    設新北市○○區○○路○段000號2樓
代  表  人  李忠台（處長）
                    住同上
訴訟代理人  黃曉妍  律師
複代理人    高宏文  律師   
上列當事人間因交通裁決事件，原告不服被告中華民國111年2月
11日新北裁催字第48-C00000000號違反道路交通管理事件裁決，
提起行政訴訟，本院判決如下：
    主  文
一、原告之訴駁回。
二、訴訟費用新臺幣參佰元由原告負擔。
    事實及理由
壹、程序方面：本件被告機關就本案違規事實（如下爭訟概要欄
    所示），前以民國110年11月22日新北裁催字第48-C0000000
    0號違反道路交通管理事件裁決書為裁決，嗣經本院以111年
    1月3日新北院賢行審四110年度交字第837號函請被告重新審
    查，經被告重新審查後，以其原裁決書上所為之易處處分（
    即易處加倍吊扣駕照及易處吊銷駕照）於法無效乃將之刪除
    ，而於111年2月11日依相同之舉發違規事實及舉發違反法條
    重新製開新北裁催字第48-C00000000號違反道路交通管理事
    件裁決書，此有本院111年1月3日新北院賢行審四110年度交
    字第837號(稿)、被告答辯狀、更正前及更正後之裁決書在
    卷足憑（分見本院卷第47頁至第48頁、第77頁至第83頁、第
    105頁及第113頁）。從而，本件原告就同一違規事實之原裁
    決既已依法提起訴訟請求撤銷，而被告機關經重新審查結果
    ，雖撤銷原裁決而重行更正製開新裁決，並就同一舉發交通
    違規事實為答辯，然被告重新所為之變更後裁決，並非完全
    依原告之請求處置，則參酌行政訴訟法第237條之4第3項規
    定反面解釋之旨，依法本件自不得視為原告撤回起訴，本院
    自仍應就被告變更後即111年2月11日新北裁催字第48-C0000
    0000號違反道路交通管理事件裁決書為審理之標的，核先敘
    明。
貳、實體方面：
一、爭訟事實概要：緣原告所有之車牌號碼000-0000號普通重型
    機車（下稱系爭機車）於110年8月12日15時29分許，經人駕
    駛行經新北市三重區中正南路與重安街口停等紅燈時，適為
    新北市政府警察局三重分局執勤員警認形跡可疑而欲上前盤
    查，系爭機車駕駛人隨即起駛闖紅燈直行往忠孝橋旁機車引
    道（往環河南路方向），舉發警員見狀遂返回警用機車驅車
    追及，惟系爭機車駕駛人隨後連闖數個紅綠燈加速離去，因
    有「攔查不停」之違規事實，警員遂於同日填製新北警交字
    第C00000000號舉發違反道路交通管理事件通知單逕行舉發
    ，記載應到案日期為110年9月26日前，並於110年8月17日移
    送被告處理。原告於110年9月23日向被告提出申訴不服舉發
    （未依道路交通管理處罰條例第85條第1項辦理歸責駕駛人
    之事宜），經被告函請舉發機關查明原告申訴情節及違規當
    時情形後，仍認違規事實明確，而有「違反處罰條例之行為
    （闖紅燈），拒絕停車接受稽查而逃逸」，乃依道路交通管
    理處罰條例第60條第1項規定，以111年2月11日新北裁催字
    第48-C00000000號違反道路交通管理事件裁決書（下稱原處
    分），裁處原告罰鍰新臺幣（下同）1萬元及吊扣駕駛執照6
    個月。原告不服，遂提起本件行政撤銷交通裁決訴訟。
二、原告起訴主張及聲明：
㈠、原告主張要旨：
⑴、原告當日時間未行經該路口。當天原告因110年8月16日要南
    下訪客，故於110年8月12日下午至位於三重區三和路三段64
    號「中租租車」公司租借車輛，談論8月16日車輛出租問題
    ，因對車輛不熟悉，所以並未馬上簽約，而是先拍照回去再
    查詢相關資料，提供當日16:05所拍租車照片為證。而查警
    方所開立的紅單違規時間為15:29，若依原告所能提供在三
    和路三段的時間16:05，中間僅36分鐘。以Google計算警方
    所陳述逃逸路線（附六：中正南路與重安街口，至忠孝橋往
    台北方向，直線距離時間約11分鐘，警方陳述還行繞行環河
    南路；再由台北至原告所在的三和路三段64號，時間約20分
    ），需花費31分鐘。另15:54警員來電原告（附七），告知
    要開立舉發單，當時原告已在租車公司，若原告還在路上，
    應是無法很立即的接聽電話，且警員應會聽到車聲，此可向
    警方查證。故原告110年8月12日15時29分不曾到三重區中正
    南路與重安街口，無直接的不在場證明，僅有在三重區三和
    路三段64號商談租車的車輛照片為佐證。對此違規舉發單，
    原告一直有爭議，但被告單位卻未負任何舉證之責，沒有任
    何的違規照片佐證（警方告知追車時一路違規），實難讓人
    信服。
⑵、「攔」一字據教育部字典之意為「阻擋」，但依據被告所提
    影像證據及其所擷取的照片，當時執勤員警位於原告的後方
    ，手持手機工具，並未對原告有阻擋之情事，也沒有何來的
    攔查與不停，而依被告答辯狀之內容，更可得知員警並無攔
    查之動作，又員警臆測駕駛人於後照鏡見員警在後，執法並
    非明確之事實。另依影像可知背影為男性，裁罰主體完全錯
    誤。
㈡、聲明：⑴原處分撤銷。⑵訴訟費用由被告負擔。
三、被告答辯及聲明：
㈠、答辯要旨：
⑴、員警密錄器影像(附件一「2021_0812_152734_016.MP4」)於
    畫面時間15:28:50至15:29:10處，可見系爭路口號亮起圓形
    紅燈，員警於系爭機車後方查詢車牌有無異常，駕駛人於後
    照鏡中見員警在後，即於紅燈尚餘37秒時向前騎乘闖越路口
    ，符上開交通部109年11月2日交路字第1095008804號函「闖
    紅燈」之定義，有原舉發單位回復函(被證3)可互相勾稽，
    對上述違規事實原告亦未於起訴狀中爭執，堪認闖紅燈之違
    規事實存在無誤，原告既有此違規，依照處罰條例第60條第
    1項之規定，即有停車接受稽查之義務。
⑵、原告固於起訴狀中陳稱違規當時駕駛車輛者非其本人，然依
    處罰條例第85條第1項規定:「本條例之處罰，受舉發違反道
    路交通管理事件之受處罰人，認為受舉發之違規行為應歸責
    他人者，應於舉發違反道路交通管理事件通知單應到案日期
    前，檢附相關證據及應歸責人相關證明文件，向處罰機關告
    知應歸責人，處罰機關應即另行通知應歸責人到案依法處理
    。逾期未依規定辦理者，仍依本條例各該違反條款規定處罰
    。」，經查原告未依上述規定辦理歸責；且依原告提供之汽
    車出租單(被證3)內容，可見出車日期為110年8月16日並非
    違規日期110年8月12日，此單據不足作為不在場證明；另查
    車籍資料(被證7)系爭車輛無失竊紀錄，於員警密錄器影像(
    附件一「2021_0812_152734_016.MP4」、「2021_0812_1530
    35_017.MP4」畫面時間15:28:51~15:28:56)亦可見員警輸入
    系爭機車車牌查詢後，顯示「查無失竊/協尋紀錄」，故綜
    上原告主張並無可採。
⑶、另參員警密錄器影像(附件一「2021_0812_152734_016.MP4」
    、「2021_0812_153035_017.MP4」畫面時間15:29:10~15:33
    :33)，警員於目睹前開違規闖紅燈之行為後，一路鳴笛並按
    喇叭在後追趕，過程長達4分鐘，期間駕駛人為擺脫員警追
    趕連闖數紅燈，且均未有停止車輛跡象，核其行為自屬「違
    反處罰條例之行為，拒絕停車接受稽查而逃逸」，為處罰條
    例第60條第1項規制範圍，被告據上列理由而為裁處，應無
    違誤。
⑷、原告既為合法考領機車駕駛執照之人，有機車車籍查詢資料
    及駕駛人基本資料為憑（被證7），其對上述規定應知之甚
    詳，並應確實遵守。是原告前揭所述，無非單方所執之詞，
    委無足取。
㈡、聲明：⑴原告之訴駁回。⑵訴訟費用由原告負擔。
四、爭執事項：
㈠、原告當時是否於另處商談租借車輛事宜，又得否以其非系爭
    機車駕駛人作為撤銷原處分之依據？
㈡、警員未阻擋系爭機車駕駛人，無攔查與不停，又駕駛人於後
    照鏡見員警在後並非明確之執法事實，且影像顯示背影為男
    性，裁罰主體完全錯誤，是否有理可採？
五、本院之判斷：
㈠、上揭事實，除爭執事項外，為原告所不爭執，並有新北警交
    字第C00000000號舉發違反道路交通管理事件通知單、移送
    記錄及送達資料、原告申訴書、新北市政府警察局三重分局
    110年10月29日新北警重交字第1103811418號函、員警回覆
    聯及違規擷取照片、新北裁催字第48-C00000000號違反道路
    交通管理事件裁決書及送達證書、新北市政府警察局三重分
    局111年2月7日新北警重交字第1113806965號函、111年2月1
    1日重新製開新北裁催字48-C00000000號違反道路交通管理
    事件裁決書、機車車籍查詢資料及駕駛人基本資料、採證光
    碟附卷可稽（見本院卷第87頁至第119頁），此事實應堪認
    定。
㈡、本件應適用之相關法令：
⑴、道路交通安全規則：
①、第2條第1項第1款：「本規則用詞，定義如下：一、汽車：指
    在道路上不依軌道或電力架線而以原動機行駛之車輛（包括
    機車）。」。
②、第102條第1項第1款：「汽車行駛至交岔路口，其行進、轉彎
    ，應依下列規定：一、應遵守燈光號誌或交通指揮人員之指
    揮，遇有交通指揮人員指揮與燈光號誌並用時，以交通指揮
    人員之指揮為準。」。
⑵、道路交通標誌標線號誌設置規則第206條第5款第1目：「行車
    管制號誌各燈號顯示之意義如左：五、圓形紅燈（一）車輛
    面對圓形紅燈表示禁止通行，不得超越停止線或進入路口。
    」。
⑶、道路交通管理處罰條例：
①、第3條第8款：「本條例用詞，定義如下：八、車輛：指非依
    軌道電力架設，而以原動機行駛之汽車（包括機車）、慢車
    及其他行駛於道路之動力車輛。」。
②、第7條之2第1項第4款、第4項：「汽車駕駛人之行為有下列情
    形之一，當場不能或不宜攔截製單舉發者，得逕行舉發：四
    、不服指揮稽查而逃逸，或聞消防車、救護車、警備車、工
    程救險車、毒性化學物質災害事故應變車之警號不立即避讓
    。第一項逕行舉發，應記明車輛牌照號碼、車型等可資辨明
    之資料，以汽車所有人為被通知人製單舉發。」。
③、第53條第1項：「汽車駕駛人，行經有燈光號誌管制之交岔路
    口闖紅燈者，處新臺幣1,800元以上5,400元以下罰鍰。」。
④、第60條第1項前段：「汽車駕駛人，駕駛汽車有違反本條例之
    行為，經交通勤務警察或依法令執行交通稽查任務人員制止
    時，不聽制止或拒絕停車接受稽查而逃逸者，除按各該條規
    定處罰外，處新臺幣一萬元以上三萬元以下罰鍰，並吊扣其
    駕駛執照六個月。」。
⑷、按違反道路交通管理事件統一裁罰基準及處理細則第1條規定
    ：「本細則依道路交通管理處罰條例第92條第4項規定訂定
    之」、第2條第1項、第2項規定：「處理違反道路交通管理
    事件之程序及統一裁罰基準依本細則之規定辦理。前項統一
    裁罰基準，如附件違反道路交通管理事件統一裁罰基準表。
    」，核上開統一裁罰基準及處理細則之規定，就其立法目的
    及功能，乃為防止處罰機關枉縱或偏頗，依道路交通管理處
    罰條例第92條第4項所授權交通部會同內政部訂定「違反道
    路交通管理事件統一裁罰基準及處理細則」及其附件「違反
    道路交通管理事件統一裁罰基準表」，用以維持裁罰之統一
    性與全國因違反道路交通管理事件受處罰民眾之公平，不因
    裁決人員不同，而生偏頗，寓有避免各監理機關於相同事件
    恣意為不同裁罰之功能，並非法所不許，於憲法上保障人民
    財產權之意旨並無牴觸（此並有司法院大法官會議釋字第51
    1號解釋意旨理由足資參照），並無違反法律保留原則。再
    依本件違規行為時點之違反道路交通管理事件統一裁罰基準
    表記載，機車駕駛人違反道路交通管理處罰條例第60條第1
    項規定（汽車駕駛人，駕駛汽車有違反本條例之行為，經交
    通勤務警察或依法令執行交通稽查任務人員制止時，不聽制
    止或拒絕停車接受稽查而逃逸者），於期限內繳納或到案聽
    候裁決者，應處罰鍰10,000元，並吊扣其駕駛執照6個月。
    核上開等規定，既係基於母法之授權而為訂定，且就違反道
    路交通管理事件統一裁罰基準及處理細則附件所示統一裁罰
    基準表中有關道路交通管理處罰條例第60條第1項，係以機
    車、大型重型機車及汽車、五年內違反本項規定二次以上及
    是否於期限內繳納或到案聽候裁決等，作不同罰鍰標準。渠
    等衍生交通秩序危害，既不相同，分別處以不同之罰鍰，符
    合相同事件相同處理，不同事件不同處理之平等原則，並未
    牴觸母法，是被告自得依此基準而為裁罰。
⑸、按『(二)、交通是人民日常生活所必須，為確保人民可以順遂
    的快速移動，道路交通管理尤顯重要，其中交通稽查及舉發
    都是重要的手段之一，處罰條例立法目的即在於加強道路交
    通管理，維護交通秩序，確保交通安全。舉發是對違規事實
    的舉報，乃是舉發單位將稽查所得有關交通違規行為時間、
    地點及事實等事項記載於舉發通知單，並告知被舉發者，屬
    處罰機關裁決前的行政行為之一。對於汽車駕駛人交通違規
    行為之取締，雖以攔停違規車輛予以舉發為宜，但有時礙於
    客觀環境的限制，當場不能或不宜攔截製單舉發時，若無其
    他救濟方式，將使法律秩序上之嚇阻性受到嚴重破壞，而無
    以維持交通秩序及安全，乃有逕行舉發制度的產生。此時，
    是由道路交通執法人員記明該違規車輛之牌照號碼、車型等
    可資辨識之資料，以汽車所有人為被通知人而製單舉發，其
    要件與適用的案件類型，於處罰條例第7條之2第1項、第4項
    規定：「汽車駕駛人之行為有下列情形之一，當場不能或不
    宜攔截製單舉發者，得逕行舉發：一闖紅燈或平交道。二搶
    越行人穿越道。三在道路收費停車處所停車，不依規定繳費
    。四不服指揮稽查而逃逸，或聞消防車、救護車、警備車、
    工程救險車、毒性化學物質災害事故應變車之警號不立即避
    讓。五違規停車或搶越行人穿越道，經各級學校交通服務隊
    現場導護人員簽證檢舉。六行經設有收費站、地磅之道路，
    不依規定停車繳費或過磅。七經以科學儀器取得證據資料證
    明其行為違規。」、「第1項逕行舉發，應記明車輛牌照號
    碼、車型等可資辨明之資料，以汽車所有人為被通知人製單
    舉發。」可知，逕行舉發基本上是以汽車所有人為被舉發人
    。(三)、又94年12月28日修正前之處罰條例第85條第1項、
    第2項、第3項原規定：「本條例關於車輛所有人之處罰，如
    應歸責於運送人、利用人或使用人，亦適用之。」、「本條
    例關於車輛所有人之處罰，如應歸責於車輛駕駛人者，處罰
    車輛駕駛人。」、「本條例關於車輛駕駛人之處罰，如應歸
    責於車輛所有人者，處罰車輛所有人。」因為這樣的規定，
    對於究竟是係採二罰或改變處罰客體未見分明，乃於94年12
    月28日修正，其中第1項「本條例之處罰，受舉發違反道路
    交通管理事件之受處罰人，認為受舉發之違規行為應歸責他
    人者，應於舉發違反道路交通管理事件通知單應到案日期前
    ，檢附相關證據及應歸責人相關證明文件，向處罰機關告知
    應歸責人，處罰機關應即另行通知應歸責人到案依法處理。
    逾期未依規定辦理者，仍依本條例各該違反條款規定處罰」
    之規定，核係因應大量交通事件調查所為之特殊立法設計，
    其規範目的是使受舉發交通違規行為之應歸責者，在處罰機
    關依法裁決之前就先予確認。茲因關於交通違規行為之處罰
    ，分為稽查、舉發與移送、受理與處罰等三個階段，有其個
    別的機能，並因汽車所有人通常是管領使用汽車之人，如就
    汽車查獲應處罰之違規事件，即可推斷汽車所有人為應歸責
    之人而對其舉發，雖無疑義。但是，汽車所有人有時不一定
    是實際違規的行為人，為使真正應歸責者為自己的交通違規
    行為負責，也慮及監理、逕行舉發交通違規之處罰是大量而
    反覆性的行政行為，乃要求受舉發人如果認為受舉發之違規
    行為應歸責他人，必須在一定時間內，檢證告知應歸責人以
    辦理歸責，逾期未依規定辦理，仍依各該違反條款規定處罰
    。換言之，逾期未依規定辦理歸責之受舉發人即汽車所有人
    ，即視為實施該交通違規行為之汽車駕駛人，並生失權之效
    果，不可以再就其非實際違規行為人之事實為爭執。否則，
    如容許受舉發人逾期仍可爭執其非實際應歸責者，無異使處
    罰條例第85條第1項「逾期仍依違反條例規定處罰」之規定
    成為具文，應非立法本意。』（最高行政法院107年度判字第
    349號判決意旨參照）。
㈢、本件之舉發經過，業據舉發警員以前揭回覆聯載稱：「職警
    員謝志忠擔服110年8月12日14至16時小區域巡邏勤務，行經
    中正南路與重安街口，見一名騎士騎乘普重機車號000-0000
    形跡可疑，欲上前盤查身分時，該名騎士從後照鏡見狀後倏
    地加速往忠孝橋旁機車引道往環河南路方向逃逸，職驅車前
    往跟車在後，該名騎士仍罔顧其他用路人安全，除連闖數個
    紅綠燈外，並繞行忠孝騎往北市方向逃逸後不見蹤影，職依
    法製單告發取締。」（見本院卷第97頁），復提出以密錄器
    攝錄之採證光碟，並經本院當庭勘驗如下：「一、110年8月
    12日下午3時28分48秒到29分04秒，系爭機車出現在中正南
    路跟重安街口，騎士在停等紅燈。二、110年8月12日下午3
    時29分04秒，騎士就往前移動消失在畫面，此時號誌燈仍為
    紅燈。三、110年8月12日下午3時29分08秒，騎士往橋下通
    道騎乘，於29分10秒時，警察發動機車追逐。」（見本院卷
    第142頁），互核相符，事臻明確。準此上情，依系爭機車
    駕駛人原停等紅燈，嗣舉發警員於其後方隨同停等紅燈，並
    於上前擬欲盤查其身分時，系爭機車駕駛人旋即闖紅燈直行
    ，並於警員持續追緝下連闖數個紅綠燈，且高速行駛而無從
    由警員所追及之過程，可知系爭機車駕駛人明顯知悉警員於
    其後方持續高速追蹤稽查之事實，至為灼然，而足認系爭機
    車駕駛人確有「違反處罰條例之行為（闖紅燈），拒絕停車
    接受稽查而（故意）逃逸」之違規事實及主觀責任條件，洵
    可認定。
㈣、本件原告之行政訴訟意旨略以：「原告當時於另處商談租借
    車輛事宜，且警員未阻擋系爭機車駕駛人，何來攔查與不停
    ，又員警臆測駕駛人於後照鏡見員警在後，執法並非明確之
    事實。另依影像可知背影為男性，裁罰主體完全錯誤。」等
    語置辯。惟查：
⑴、系爭機車駕駛人於前述110年8月12日下午3時29分04秒起駛闖
    紅燈直行，並於110年8月12日下午3時29分08秒接續往橋下
    通道騎乘，嗣舉發警員即於110年8月12日下午3時29分10秒
    時發動機車追逐，亦即，系爭機車駕駛人闖紅燈在先，而舉
    發警員發動機車追逐在後，核屬構成「違反處罰條例之行為
    （闖紅燈），拒絕停車接受稽查而逃逸」之違規事實無訛，
    自不因系爭機車駕駛人（闖紅燈前）是否於後照鏡眼見警員
    上前而異其認定（按即：警員返回警用機車發動追逐前，系
    爭機車駕駛人已闖紅燈而處於警員依該事實應予稽查之違規
    狀態），另原處分所記載之舉發違規事實為「違反處罰條例
    之行為，『拒絕停車接受稽查而逃逸』」，亦即係以系爭機車
    駕駛人知悉遭稽查而仍拒絕停車受檢為其處罰要件（系爭機
    車駕駛人知悉遭稽查而連闖數個紅綠燈並高速行駛而有故意
    拒檢逃逸之事實已如前述），是原告主張文義應限於「執勤
    阻擋」，殊乏依據，要不可採。
⑵、末查，系爭機車經登記車主為原告無訛（見本院卷第115頁之
    機車車籍查詢資料），則依前揭道路交通管理處罰條例第7
    條之2第1項第4款、第4項規定，本件警員逕行舉發，依法自
    應以系爭機車所有人即原告為被通知人製單舉發，核無違誤
    。又依原告所收受之舉發通知單所示（見本院卷第17頁）注
    意事項明確載明：「3.被通知人認為受舉發之違規行為應歸
    責他人者，應於本單記載之應到案日期前，檢附相關證據及
    足資辨識，通知應歸責人之證明文件，向處罰機關告知應歸
    責人，逾期未依規定辦理者，依本條例違反條款規定處罰。
    」，即已明確教示原告具有前述道路交通管理處罰條例第85
    條第1項之法定義務，如原告主張其非駕駛人，應向處罰機
    關告知應歸責人，詎原告迄未向被告提出申辦歸責實際駕駛
    人，並於110年11月22日到案申請製開裁決書（見本院卷第1
    07頁之送達證書），終經被告依前揭規定以系爭機車之車主
    即原告為受處分人而製開原處分，揆諸前揭最高行政法院之
    判決意旨，原告自不得於本件訴訟中再就其非實際違規行為
    人之事實為爭執，即礙難以其非違規駕駛人作為撤銷原處分
    之依據。
六、本件判決基礎已臻明確，兩造其餘攻擊防禦方法及訴訟資料
    ，經本院審核後，或與本案爭點無涉，或對於本件判決結果
    不生影響，爰無庸一一再加論述及調查，爰併敘明。
七、結論：原處分均無違誤，原告訴請撤銷為無理由，應予駁回
    。本件第1審裁判費新臺幣300元，應由敗訴之原告負擔，所
    以確定如主文第2項所示。
八、依行政訴訟法第195條第1項後段、第236條、第98條第1項前
    段、第237條之8第1項、第237條之9第1項，判決如主文。
中　　華　　民　　國　　111 　年　　4 　　月　　13　　日
                  行政訴訟庭法  官  陳伯厚
一、上為正本係照原本作成。
二、如不服本判決，應於判決送達後20日內，向本院提出上訴狀
    ，上訴狀並應記載上訴理由，表明關於原判決所違背之法令
    及其具體內容或依訴訟資料可認為原判決有違背法令之具體
    事實，並繳納上訴費新臺幣750元。其未表明上訴理由者，
    應於提出上訴後20日內向本院補提理由書（上訴狀及上訴理
    由書均須按他造人數附繕本），如逾期未提出上訴理由書者
    ，本院毋庸再命補正，由本院逕以裁定駁回上訴。
                            書記官  陳柔吟
中　　華　　民　　國　　111 　年　　4 　　月　　14　　日